臺灣板橋地方法院刑事判決　　　　　　　 96年度交易字第6號
公　訴　人　臺灣板橋地方法院檢察署檢察官
被　　　告　乙○○
上列被告因過失傷害案件，經檢察官提起公訴（95年度偵字第
14020 號），被告於準備程序進行中為有罪之陳述，經告知簡式
審判程序之旨，並聽取當事人之意見後，本院裁定由受命法官獨
任進行簡式審判程序，並判決如下：
    主  文
乙○○從事業務之人，因業務上之過失傷害人，處拘役伍拾伍日
，如易科罰金，以佰元折算壹日。
    事  實
一、乙○○係聯結車司機，為從事駕駛為業務之人。其於民國95
    年3 月21日8 時20分許，駕駛車牌號碼MT-808號曳引車連接
    車號J7-28 號半拖車之半聯結車，沿臺北縣泰山鄉○○路○
    段因高架橋施工佔據部分車道致路面減縮之車道由北往南方
    向行駛，行經中山路2 段12號前時，本應注意兩車併行之間
    隔，隨時採取必要之安全措施，而依當時情形，天候晴、光
    線為日間自然光、行駛在省道一般車道上、道路型態為直路
    、路面鋪裝柏油、路面狀態乾燥、無缺陷、視距良好，本無
    不能注意之情事，且中山路2 段南下車道因高架橋施工佔據
    部分車道致路面減縮之情況下，更應注意與鄰車併行之間隔
    距離，適甲○○騎乘車號J9T-099 號重型機車，因路面縮減
    ，不得已騎在中山路2 段南下車道最右側紅線外之水溝蓋上
    ，並與乙○○所駕駛之前開車輛併行，詎乙○○竟疏未注意
    及此，明知其所駕駛之半聯結車車身較寬，竟仍沿道路之最
    右側行駛，未與甲○○所騎乘之重型機車保持安全之間隔，
    致乙○○所駕駛之上開半聯結車右後側之車身勾住甲○○身
    穿外套之左後方，甲○○因此人、車倒地，並遭拖行，受有
    肝臟破裂、出血性休克、右肺氣血胸、陰囊撕裂傷併血腫、
    陰莖撕裂傷、左大腿內側擦傷及左側小腿擦傷等傷害。乙○
    ○於肇事後警方據報前往現場處理時在場，當場承認為肇事
    之人，自首而接受裁判。
二、案經甲○○及甲○○之妻江美錦告訴臺北縣政府警察局新莊
    分局報告臺灣板橋地方法院檢察署檢察官偵查起訴。
    理  由
一、上揭事實，業據被告乙○○於本院審理中坦承不諱，亦據告
    訴人甲○○於警詢、偵訊中之指訴綦詳，核與目擊本件發生
    情形之證人陳怡如於警詢及檢察官偵訊中證述情節相符，證
    人聶從勇即處理本件交通事故之臺北縣政府警察局新莊分局
    林口分駐所警員亦到庭證述本件案發當時現場路況情形，此
    外並有道路交通事故調查報告表、道路交通事故調查報告表
    （一）、（二）、臺北縣政府警察局舉發違反道路交通管理
    事件通知單、國泰綜合醫院汐止分院甲種診斷證明書、估價
    單、證號查詢汽車駕駛人、車號查詢拖車車籍、車號查詢汽
    車車籍各乙紙、國泰綜合醫院汐止分院乙種診斷證明書3 紙
    、告訴人甲○○外套照片3 幀、肇事現場及車輛照片18幀等
    件在卷可稽，足徵被告自白與事實相符。按汽車行駛時，駕
    駛人應注意兩車併行之間隔，隨時採取必要之安全措施，道
    路交通安全規則第94條第3項 定有明文。而依當時情形，天
    候晴、光線為日間自然光、行駛在省道一般車道上、道路型
    態為直路、路面鋪裝柏油、路面狀態乾燥、無缺陷、惟道路
    工事（程）中、視距良好，又無不能注意之情事，有前開道
    路交通事故調查報告表（一）乙紙可參，竟不注意上開規定
    ，與告訴人甲○○騎乘之重型機車併行時，未與之保持適當
    之間隔，以致肇事，被告之行為顯有過失。而告訴人甲○○
    確因本件車禍受有肝臟破裂、出血性休克、右肺氣血胸、陰
    囊撕裂傷併血腫、陰莖撕裂傷、左大腿內側擦傷及左側小腿
    擦傷等傷害，被告前開過失行為與告訴人之傷害結果顯然具
    有相當因果關係。本件事證明確，被告犯行洵堪認定。
二、被告行為後，刑法業於94年2 月2 日經總統以華總一義字第
    09400014901 號令修正公布，並於95年7 月1 日施行。修正
    刑法第2 條、第33條、第41條、第62條等規定。按行為後法
    律有變更者，適用行為時之法律，但行為後之法律有利於行
    為人者，適用最有利於行為人之法律，修正後刑法第2 條第
    1 項定有明文。此條規定係規範行為後法律變更所生新舊法
    律比較適用之準據法，本身尚無新舊法比較之問題，於新法
    施行後，應一律適用新法第2 條第1 項之規定，為「從舊從
    輕」之比較，先予敘明。次按本次法律變更，比較時應就罪
    刑有關之共犯、未遂犯、想像競合犯、牽連犯、連續犯、結
    合犯，以及累犯加重、自首減輕暨其他法定加減原因（如身
    分加減）與加減例等一切情形，綜其全部罪刑之結果而為比
    較（最高法院95年5 月23日95年度第8 次刑庭會議決議參照
    ）。又刑法施行法亦於95年6 月14日經總統以華總一義字第
    09500085181 號令修正公布增訂第1 之1 條條文，規定：「
    中華民國九十四年一月七日刑法修正施行後，刑法分則編所
    定罰金之貨幣單位為新臺幣。九十四年一月七日刑法修正時
    ，刑法分則編未修正之條文定有罰金者，自九十四年一月七
    日刑法修正施行後，就其所定數額提高為三十倍。但七十二
    年六月二十六日至九十四年一月七日新增或修正之條文，就
    其所定數額提高為三倍。」亦即自95年7 月1 日起，刑法分
    則編所定罰金之貨幣單位，由原來之銀元改為新臺幣；且94
    年1 月7 日刑法修正時，刑法分則編未修正之條文定有罰金
    者，自95年7 月1 日起，有關罰金之數額提高為30倍。罰金
    罰鍰提高標準條例亦於95年5 月17日經總統以華總一義字第
    09500069791 號令修正公布，刪除第2 條條文，並自95年7
    月1日 施行。經查：刑法第284 條第2 項之罪，條文本身雖
    未修正，然該罪有罰金刑之處罰，且自24年7 月1 日施行後
    即未再修正，依增訂刑法施行法第1 之1 條之規定，其罰金
    即應以新台幣為單位，數額應提高30倍。而倘依被告行為時
    之罰金罰鍰提高標準條例第1 條之規定，依法律應處罰金罰
    鍰者，就其原定數額提高為2 倍至10倍。但法律已依一定比
    率規定罰金或罰鍰之數額或倍數者，依其規定。而依行政院
    會銜司法院於72年7 月27日發布，同年8 月1 日施行，有關
    刑法定有罰金各條，提高為10倍。再者銀元與新台幣之比率
    為1 比3 。則前開刑法第284 條第2 項之罪，罰金最高額應
    屬相同。惟被告行為時，刑法第33條第5 款規定：「罰金：
    一元以上。」惟修正後刑法第33條第5 款規定：「罰金：新
    台幣一千元以上，以百元計算之。」將罰金刑提高為新臺幣
    1 千元以上，且以百元計算，從而比較修正前後規定，罰金
    刑之最低額，則較修正前提高，依修正後刑法第2 條第1 項
    規定，自應以修正前之規定較為有利。又關於自首，被告行
    為時之刑法第62條前段原規定：「對於未發覺之罪自首而受
    裁判者，減輕其刑。」而依修正後之94年2 月2 日修正公布
    ，95年7 月1 日施行之刑法第62條前段則規定：「對於未發
    覺之罪自首而受裁判者，得減輕其刑。」以修正前刑法第62
    條前段規定「必減」較有利被告。再者，被告行為時之易科
    罰金折算標準，係依修正前罰金罰鍰提高標準條例之第2 條
    （現已刪除）規定辦理，就其原定刑法罰金數額提高為100
    倍折算1 日，則本件被告行為時之易科罰金折算標準，應以
    銀元300 元折算1 日，經換算為新臺幣後，應以新臺幣900
    元折算為1 日。惟修正後施行之刑法第41條第1 項前段則規
    定：「犯最重本刑為五年以下有期徒刑以下之刑之罪，而受
    六個月以下有期徒刑或拘役之宣告者，得以新臺幣一千元、
    二千元或三千元折算一日，易科罰金。」，比較修正前後之
    易科罰金折算標準結果，修正前之舊法折算規定，較有利於
    受刑人，自應依修正後刑法第2條 第1 項前段，適用修正前
    刑法第41條第1 項前段及罰金罰鍰提高標準條例第2 條規定
    ，對被告較為有利。綜合比較前開罪刑結果，適用修正前相
    關刑罰法律，對被告較為有利，自應適用修正前刑法相關規
    定。
三、被告係聯結車司機，為從事駕駛為業務之人，核其所為，係
    犯刑法第284 條第2 項前段之業務過失傷害罪。又被告於肇
    事後，報案人或勤務指揮中心轉來資料未報明肇事人姓名，
    處理人員到達車禍現場處理時，被告在場並當場承認其為肇
    事人，在有偵查犯罪職權之機關尚不知何人為肇事者前，當
    場承認為肇事人，自首而接受裁判，有新莊分局道路交通事
    故肇事人自首情形紀錄表乙紙在卷足憑，自應依修正前刑法
    第62條前段之規定減輕其刑。爰審酌被告身為聯結車司機，
    駕駛體積龐大之曳引車行駛在道路上，本應小心謹慎以維自
    身及他人之安全，竟疏於注意以致肇事，兼衡其過失之程度
    、肇事當時情形、尚未與告訴人達成和解，犯罪後坦承犯行
    之態度等一切情狀，量處如主文所示之刑，並依修正前刑法
    第41條第1 項前段諭知易科罰金之折算標準，以示懲儆。
據上論斷，應依刑事訴訟法第273 條之1 第1 項、第299 條第1
項前段，刑法第2 條第1 項前段、第284 條第2 項前段、修正前
第62條前段、第41條第1 項前段，罰金罰鍰提高標準條例第1 條
前段、修正前罰金罰鍰提高標準條例第2 條，判決如主文。
本案經檢察官曾文鐘到庭執行職務。
中　　華　　民　　國　　96　　年　　2 　　月　　9 　　日
                        交通法庭  法　官  張宏節
此正本與原本無異。
如不服本判決，應於判決送達後10日內，向本院提出上訴狀。
                                  書記官  李崇文
中　　華　　民　　國　　96　　年　　2 　　月　　13　　日
附錄本案論罪科刑法條全文
中華民國刑法第284條第2項前段
（業務過失傷害罪）
從事業務之人，因業務上之過失傷害人者，處 1 年以下有期徒刑
、拘役或1 千元以下罰金。
